【裁判字號】    94,重訴,119
【裁判日期】    950119
【裁判案由】    毒品危害防制條例
【裁判全文】
臺灣高雄地方法院刑事判決             94年度重訴字第119號
公  訴  人  臺灣高雄地方法院檢察署檢察官
被      告  甲○○
指定辯護人  丁玉雯律師
上列被告因違反毒品危害防制條例案件，經檢察官提起公訴（94
年度偵字第21672號），本院判決如下：
    主  文
甲○○共同販賣第一級毒品，累犯，處無期徒刑，褫奪公權終身
；扣案海洛因肆條（淨重貳佰陸拾參點肆零公克，純質淨重貳拾
參點肆貳公克，空包裝重參拾柒點伍捌公克，空包裝殘留微量海
洛因無法完全析離）沒收銷燬之；扣案七分褲壹件（含皮帶壹條
）、行動電話壹支（不含晶片卡）均沒收。
    事  實
一、甲○○前因妨害風化案件，經本院於民國88年5 月19日以87
    年度訴字第2135號判決處有期徒刑1 年確定，於89年11月1
    日縮刑期滿執行完畢；又因詐欺案件，經本院於88年3 月16
    日以88年度易字第766 號判決處罰金5000元確定，於88年5
    月25日執行完畢；又因違反臺灣地區與大陸地區人民關係條
    例等案件，經臺灣高等法院高雄分院於92年7 月18日以92
    年度上訴字第1134號判決處有期徒刑7 月確定，甫於93年7
    月15日縮刑期滿執行完畢。詎其猶未悛悔，於94年上半年間
    在高雄市○○路之泡沫紅茶店結識1 姓名年籍不詳綽號「阿
    龍」之成年男子後，「阿龍」向甲○○提議由「阿龍」出資
    交由甲○○搭機至大陸地區購買第1 級毒品海洛因回臺交由
    「阿龍」出售以牟利，回臺後「阿龍」先支付新臺幣5 萬元
    作為報酬，日後如出售毒品獲利再分予甲○○之計畫，甲○
    ○雖明知海洛因係毒品危害防制條例所列管之第1 級毒品，
    且屬行政院依懲治走私條例第2 條第4 項規定公告之甲類第
    4 級管制進出口物品，不得非法販賣、運輸、持有或私運進
    口，猶於94年9 月初應允「阿龍」之提議，而與「阿龍」基
    於共同販賣營利犯意之聯絡（「阿龍」與甲○○聯絡相關事
    宜之方式為「阿龍」打電話至甲○○所使用0000000000行動
    電話門號，該門號為不知情之甲○○之妹所申辦，行動電話
    機具則為甲○○所有），由甲○○持「阿龍」提供之機票及
    購買海洛因之費用人民幣2 萬5 千元，於94年9 月17日搭機
    前往大陸福州地區後，於同年月19日下午2 時許與「阿龍」
    安排之真實姓名年籍不詳綽號「小陳」之男子接洽，先付定
    金人民幣5 千元，嗣同年月22日下午4 時許，「小陳」再至
    甲○○所下榻位於福州之天都賓館內，將腰際內側縫入海洛
    因4 條（淨重263.40公克，純質淨重23.42 公克，空包裝重
    37 .58 公 克，該空包裝殘留有微量海洛因無法完全析離）
    之七分褲1 件（含皮帶1 條），交予甲○○收受，甲○○則
    將餘款人民幣2 萬元交付「小陳」，以此方式販入海洛因得
    手，甲○○復穿著該藏有海洛因之七分褲，於94年9 月23日
    下午4 時10分許自大陸地區搭機經由澳門地區轉機返抵高雄
    市小港區之高雄航空站，而私運海洛因進入臺灣地區內，在
    入境檢查室為警當場查獲，並扣得上開海洛因4 條、七分褲
    1 件（含皮帶1 條）及行動電話1 支。
二、案經高雄市政府警察局移送臺灣高雄地方法院檢察署檢察官
    偵查起訴。
    理  由
一、按被告以外之人於審判外之陳述，雖不符刑事訴訟法第159
    條之1 至第159 條之4 規定，而經當事人於審判程序同意作
    為證據，法院審酌該言詞陳述或書面陳述作成時之情況，認
    為適當者，亦得為證據；當事人、代理人或辯護人於法院調
    查證據時，知有同法第159 條第1 項不得為證據之情形，而
    未於言詞辯論終結前聲明異議者，視為有前項之同意，同法
    第159 條之5 業已明揭其旨。本件卷附入出境查詢結果、高
    雄關稅局扣押貨物、運輸工具收據及搜索筆錄（編號KH0157
    08）、護照影本、法務部調查局調科壹字第220021609 號鑑
    定通知書、高雄醫學大學附設中和紀念醫院編號0000-000檢
    驗報告雖係被告以外之人於審判外之書面陳述，檢察官、被
    告及辯護人均無異議作為證據，本院審酌其作成之情況，未
    見有何不適當之情形，是得為證據，合先敘明。
二、訊據被告甲○○固不否認前往大陸地區以人民幣2 萬5 千元
    之代價向「小陳」購買海洛因帶回臺灣地區而持有海洛因之
    事實，然矢口否認有何販賣、運輸或走私毒品之犯行，辯稱
    ：海洛因是經由「阿龍」介紹而向「小陳」所購買，伊是為
    供自己施用而買，機票及房錢均為自己所支出，購買毒品所
    花費之人民幣2 萬5 千元一半是自己所出，一半是向「阿龍
    」所借云云；辯護人另為其辯護稱：被告於偵訊中已改稱購
    買海洛因係供自己施用，且無其他證據足認被告有販賣及運
    輸海洛因之犯意，是被告充其量僅觸犯持有毒品之罪，而不
    會構成販賣或運輸毒品罪，又被告帶海洛因回臺既係供己施
    用而無其他目的，亦與私運管制品進口罪所稱私運有間云云
    。經查：
（一）前揭犯罪事實，業經被告於94年9 月23日警詢、94年9 月
      24日檢察官偵訊及94年9 月24日本院羈押訊問中供承歷歷
      ，復有卷附入出境查詢結果、高雄關稅局扣押貨物、運輸
      工具收據及搜索筆錄（編號KH015708）、護照影本、查獲
      相片以及扣案海洛因4 條（淨重263.40公克，純質淨重
      23.42 公克，空包裝重37.58 公克，送驗結果有法務部調
      查局調科壹字第220021609 號鑑定通知書可按）、七分褲
      1 件（含皮帶1 條，送驗結果無海洛因反應，參高雄醫學
      大學附設中和紀念醫院編號0000-000檢驗報告）、行動電
      話1 支可資佐證。
（二）被告於起訴後在本院應訊時雖辯稱購買海洛因係為供自己
      施用云云，並稱94年9 月24日檢察官偵訊中之陳述並不正
      確，因為警察要伊找另外1 人出來承擔，不用自己承擔罪
      名，所以伊才如此向檢察官陳述，警察是用一般口氣對伊
      說，並未逼迫伊，後來伊想如果找不到此人又可能多涉1
      件誣告罪，所以94年10月11日第2 次偵訊時就改變說法，
      該次所述內容始為真實云云，然而，觀諸被告於第2 次檢
      察官偵訊中仍供稱：「（為何買海洛因？）自用及販賣」
      、「（賣何人？）阿龍叫我到大陸找小陳買毒品，他說若
      用不完要幫我找買主，他要幫我賣海洛因，我不知他要賣
      給誰」、「（如何聯絡他（指「阿龍」）幫你賣海洛因？
      ）他會主動和我聯絡」等語，亦即被告在該次訊問中仍承
      認購買海洛因有要出售之意而非僅供自己施用，是其辯稱
      於第2 次偵訊中改變說法一節，已屬無據。況本案之承辦
      員警與被告非親非故，衡情為何置自己破獲重大案件之績
      效於不顧，而甘冒違法失職之風險，建議被告另找1 姓名
      年籍不詳之人出來承擔？另參以被告先前曾有如犯罪事實
      欄所列數次刑案前科紀錄，此有臺灣高等法院被告前案紀
      錄表附卷可稽，其對於刑事訴訟程序當知之甚詳，而販賣
      及運輸毒品又屬重罪，衡情被告豈會輕易被警察影響而承
      認自己沒有做過之事？由此可見被告先前之陳述應與事實
      相符而可採信，其事後翻異之詞則不無飾卸避就之虞，尚
      難遽信。
（三）再者，被告對於其先前有無施用過毒品一節，於94年9 月
      23日警詢及94年9月24日、94年10月11日檢察官偵訊中均
      否認其事，94年11月4 日本院羈押訊問時則改稱半年前有
      施用過海洛因約1 、2 個月，平均1天施用10支摻有海洛
      因之香菸，每支香菸約摻有1 公克海洛因，後來有停止施
      用，此次是因為心情不好才又想去買海洛因施用云云，嗣
      於95年1 月5 日審判程序中又改稱並無施用，其前後數度
      更易其詞，已有可議，且其所陳述施用海洛因之劑量與頻
      率，顯高於一般施用之情形，卻能於施用1 段期間後斷然
      停止施用，此亦與常情有違。另參以被告購買海洛因如係
      供自己施用，衡情為何要大費周章甚至向他人借錢而遠至
      大陸地區購買，還要甘冒入境檢查時可能遭查獲之風險？
      由此益見被告事後翻異之詞應難採信。
（四）復按毒品危害防制條例之運輸毒品罪，所稱之「運輸」係
      指轉運輸送而言，不以國外輸入國內或國內輸出國外者為
      限，其在國內運送者，亦屬之，至於運輸之動機、目的是
      否意在為己或為他人，運輸之方法為海運、空運、陸運或
      兼而有之，均非所問，至零星夾帶或短途持送者，雖得斟
      酌實際情形，依持有毒品罪論科，但仍以無運輸或販賣之
      意圖者為限，最高法院92年度臺上字第5399號判決意旨可
      資參照。又懲治走私條例第2 條私運管制物品進出口罪所
      謂「私運」，係指未經許可而運輸之謂，並不以為他人運
      送為要件，倘若係為供己使用而私運管制物品進口，仍無
      礙於該罪名之成立，此參諸最高法院82年度第3 次刑事庭
      會議決議意旨及司法院（83）廳刑一字第01159 號研究意
      見甚明。本件被告所運送之毒品數量已非零星夾帶可比，
      運送之路程亦非短途持送，是其購買海洛因是否為供己施
      用，並不影響其運輸毒品及走私管制品進口罪之成立，辯
      護人以此為被告辯護，亦非可採。綜上所述，本件事證明
      確，被告犯行洵堪認定。
三、按海洛因係毒品危害防制條例第2 條第2 項第1 款所列管之
    第1 級毒品，且屬行政院依懲治走私條例第2 條第4 項規定
    公告之甲類第4 級管制進出口物品，不得非法販賣、運輸、
    持有或私運進口。而販賣毒品罪，不以販入之後，復行賣出
    為必要，只須意圖營利而販入或賣出，有一於此，犯罪即應
    成立（最高法院92年度臺上字第7046號判決意旨參照）。又
    自大陸地區私運物品進入臺灣地區，或自臺灣地區私運物品
    前往大陸地區者，以私運物品進口、出口論，適用懲治走私
    條例之規定處斷，該條例第12條已有明定。核被告自大陸地
    區販入海洛因並私運進入臺灣地區之行為，係犯毒品危害防
    制條例第4 條第1 項販賣及運輸第1 級毒品罪及懲治走私條
    例第12條、第2 條第1 項之準私運管制物品進口罪。被告持
    有海洛因之低度行為為其販賣、運輸之高度行為所吸收，不
    另論罪。被告與「阿龍」間就上開3 罪有犯意聯絡及行為分
    擔，應依刑法第28條規定論以共同正犯。被告以1 運輸行為
    同時觸犯運輸第1 級毒品罪及準私運管制物品進口罪2 罪名
    名，為想像競合犯，應依刑法第55條前段規定從一重之運輸
    第1 級毒品罪處斷，至被告販賣與運輸第1 級毒品2 罪間，
    有方法結果之牽連犯關係，應依刑法第55條後段規定從較重
    之販賣第1 級毒品罪處斷（最高法院73年度臺覆字第17號判
    決意旨參照）。又被告有如犯罪事實欄所列前科紀錄，此有
    臺灣高等法院被告前案紀錄表附卷可稽，其於有期徒刑執行
    完畢後5 年內（不含詐欺案件部分）再犯本件有期徒刑以上
    之罪，為累犯，應依刑法第47條規定加重其刑（但販賣及運
    輸毒品罪之本刑部分為死刑或無期徒刑依法均不得加重）。
    按販賣第1 級毒品罪之法定本刑為死刑或無期徒刑，茲審酌
    被告率爾販入及私運海洛因，如流入市面，對於社會治安及
    民眾身心健康危害甚鉅，惡性非輕，且被告有數次前科紀錄
    ，此次犯後又未坦白認錯、態度欠佳，然販入及私運海洛因
    之數量尚非特別龐大，以及犯罪之動機、手段、檢察官具體
    求處無期徒刑等一切情狀，認被告罪不及死，尚無與社會永
    久隔絕之必要，而其犯罪情節量處無期徒刑則無過重，其犯
    罪尚無使一般人認可特別加以憫恕而酌減其刑之情形，乃量
    處無期徒刑，並依刑法第37條第1 項規定宣告褫奪公權終身
    ，以資懲儆。扣案海洛因4 條（淨重263.40公克，純質淨重
    23.4 2公克，空包裝重37.58 公克，送驗結果業如前述，又
    海洛因之包裝依一般經驗會殘留微量海洛因無法完全析離，
    應一併視為毒品）為查獲之毒品，不問屬於犯人與否，應依
    毒品危害防制條例第18條第1 項前段規定宣告沒收銷燬之。
    末按毒品危害防制條例第19條第1 項關於沒收之規定，固採
    義務沒收主義，凡犯同條例第4 條至第9 條、第12條、第13
    條或第14條第1 項、第2 項之罪者，其供犯罪所用之物或因
    犯罪所得之財物，均需諭知沒收，但該法條並未規定「不問
    屬於犯人與否」，均沒收之，自仍以屬於被告或共犯所有者
    為限，始應予以沒收，此有最高法院92年度臺上字第4391號
    判決意旨可資參照。本件扣案之七分褲1 件（含皮帶1 條，
    無殘留海洛因反應，送驗結果業如前述）為被告犯毒品危害
    防制條例第4 條第1 項運輸第1 級毒品罪所用之物，且被告
    自稱該褲係「小陳」買給伊，依其情形堪認該件褲子之所有
    權已轉讓予被告而為被告所有，自應依毒品危害防制條例第
    19條第1 項規定宣告沒收；至扣案行動電話1 支為被告所有
    之物但門號為其妹所申辦，且「阿龍」會撥打該電話與被告
    聯絡，被告再據以與「小陳」聯絡等情，業經被告供明在卷
    ，該行動電話機具既係被告所有，且為其犯毒品危害防制條
    例第4 條第1 項販賣第1 級毒品罪所用之物，亦應依毒品危
    害防制條例第19條第1 項規定宣告沒收，至手機內之晶片卡
    既非被告所有，自無從宣告沒收，併此敘明。
據上論斷，應依刑事訴訟法第299 條第1 項前段，毒品危害防制
條例第4 條第1 項、第18條第1 項前段、第19條第1 項，懲治走
私條例第12條、第2 條第1 項、第11條，刑法第11條、第28條、
第55條、第47條、第37條第1 項，判決如主文。
本案經檢察官黃碧玉到庭執行職務。
中    華    民    國    95    年    1     月    19    日
      鳳山刑事第2 庭審判長法  官  邱明弘
                          法  官  李嘉益
                          法  官  譚德周
依職權送上訴
以上正本證明與原本無異。
中    華    民    國    95    年    1     月    19    日
                          書記官  廖美玲
附錄法條：毒品危害防制條例第4 條第1 項、懲治走私條例第12
          條、第2 條第1 項
毒品危害防制條例第4條
製造、運輸、販賣第一級毒品者，處死刑或無期徒刑；處無期徒
刑者，得
併科新臺幣 1 千萬元以下罰金。
製造、運輸、販賣第二級毒品者，處無期徒刑或 7 年以上有期徒
刑，得併
科新臺幣 7 百萬元以下罰金。
製造、運輸、販賣第三級毒品者，處 5 年以上有期徒刑，得併科
新臺幣 5 百萬元以下罰金。
製造、運輸、販賣第四級毒品者，處 3 年以上 10 年以下有期徒
刑，得併科新臺幣 3 百萬元以下罰金。
製造、運輸、販賣專供製造或施用毒品之器具者，處 1 年以上 7
年以下有期徒刑，得併科新臺幣 1 百萬元以下罰金。
前五項之未遂犯罰之。


司法院資訊處製作；財團法人民間司法改革基金會備份。
